【裁判字號】    92,訴,1877
【裁判日期】    921204
【裁判案由】    所有權移轉登記
【裁判全文】
臺灣臺中地方法院民事判決  九十二年度訴字第一八七七號
    原      告  甲○○
    被      告  乙○○
右當事人間請求所有權移轉登記事件，本院於民國九十二年十一月十九日言詞辯論終
結後，判決如左：
    主    文
被告應將坐落臺中縣大里市○○段七三二地號，地目建，面積五三點六三平方公尺之
土地，權利範圍全部；及其上建號第四六八號、門牌號碼臺中縣大里市○○路三十巷
二弄十一號，面積共計一三七點九八平方公尺之鋼筋混凝土造三層樓房，權利範圍全
部，移轉登記與原告。
被告應給付原告新臺幣貳拾伍萬肆仟元，及自民國九十二年七月二十三日起至清償日
止，按週年利率百分之五計算之利息。
訴訟費用由被告負擔。
本判決第二項及該部分訴訟費用，於原告以新臺幣捌萬伍仟元為被告供擔保後，得假
執行。
    事實及理由
壹、兩造聲明陳述摘要
甲、原告方面
一、聲明：如主文第一、二項所示，就主文第二項部分並陳明願供擔保，請准宣告假
    執行。
二、陳述：
    原告於民國九十二年一月三日與被告及訴外人羅仕貴訂立土地房屋買賣契約書，
    以新臺幣（下同）三百萬元之價格，購買被告所有坐落臺中縣大里市○○段七三
    二地號，地目建，面積五三點六三平方公尺土地，及其上建號第四六八號、門牌
    號碼臺中縣大里市○○路三十巷二弄十一號、面積共計一三七點九八平方公尺之
    鋼筋混凝土造三層樓房之權利範圍全部（以下簡稱系爭房地），原告依該買賣契
    約第二條約定，應於訂約同時給付被告七十萬元作為定金，惟因被告先前曾積欠
    原告七十萬元之債務，兩造遂合意以原告享有之該項債權抵銷其應給付被告之定
    金。另因被告曾以系爭房地向臺中商業銀行股份有限公司設定最高限額二百九十
    萬元之抵押債權後向該銀行借款，尚有二百三十萬元未清償，故兩造於上開買賣
    契約書第五條約定：被告於收受原告給付之七十萬元定金後，應將印鑑證明書、
    戶籍謄本、委託書、買賣契約書、土地所有權狀、現值申報書、建物所有權狀、
    監證申請書、監證委託書、投契申報書、建築許可證件、房地稅完納收據等文件
    交付原告，以便原告向地政機關申請辦理不動產所有權移轉登記，倘於登記程序
    中另須被告提供印鑑證明書、蓋章或親自到場監證時，被告亦應無條件配合。又
    被告依該買賣契約第七條約定，應於九十二年二月二十日前將系爭房地移交原告
    掌管或居住，逾期未履行時，須給付原告按每日二千元計算之違約金。詎被告未
    依約於上開日期前將系爭房地移交原告占有使用，且未將系爭房地之所有權移轉
    登記予原告，迭經原告以電話催促，另於九十二年三月二十六日以存證信函催告
    被告於十日內履行，被告均置之不理，為此依據買賣契約及給付遲延之法律關係
    提起本件訴訟，請求被告移轉系爭房地之所有權予原告，並給付原告自九十二年
    二月二十日起至原告提起本件訴訟之日（即同年七月一日）止，以每日二千元計
    算之違約金，合計二十五萬四千元，及自起訴狀繕本送達被告翌日起至清償日止
    ，按週年利率百分之五計算之法定遲延利息。
三、證據：提出土地房屋買賣契約書、臺中法院郵局九十二年三月二十六日第一二八
    ０號存證信函、房屋稅繳款書三份（以上均為影本）、土地登記謄本及建物登記
    謄本各一份為證。
乙、被告方面：未於言詞辯論期日到庭，惟曾具狀答辯略以：兩造就系爭房地所訂買
    賣契約，實係伊受原告之脅迫而訂立，原告不得對伊請求移轉系爭房地之所有權
    及給付違約金等語置辯，並提出刑事陳報狀影本一份為證。
貳、程序方面：被告未於言詞辯論期日到場，核無民事訴訟法第三百八十六條所列各
    款情形，爰依原告之聲請，由其一造辯論而為判決。
參、法院之判斷
一、原告主張系爭房地為被告所有，其於九十二年一月三日以三百萬元之價格向被告
    買受該房地，原告已以其對被告享有之七十萬元債權，與其應給付予被告之定金
    相抵銷，惟被告未依約於九十二年二月二十日前將系爭房地移交原告掌管或居住
    ，亦未將該等不動產所有權移轉登記予原告，經原告於九十二年三月二十六日以
    存證信函催告被告應於十日內履行，惟被告收受該存證信函後仍未置理之事實，
    業據其提出土地與建物登記謄本、土地房屋買賣契約書及臺中法院郵局九十二年
    三月二十六日第一二八０號存證信函各一份為證。被告受本院經相當時期之合法
    通知，於言詞辯論期日不到場，亦未提出準備書狀爭執，依據民事訴訟法第二百
    八十條第一項及第三項規定，應視同對原告主張之上開事實自認，從而堪認原告
    前揭主張為可採。至被告抗辯其係受原告脅迫始簽訂系爭房地之買賣契約等語，
    為原告所否認，姑不論被告所提出由訴外人羅仕貴書立之刑事陳報狀，其內容並
    未提及原告有何脅迫被告簽署系爭房地買賣契約之情事，且其未舉出其他證據證
    明原告於兩造締結該買賣契約過程中，曾施用何強脅手段，致其在意思表示不自
    由之情況下與原告訂約，其所辯上情已難遽信，況縱其所辯係受迫訂約一節屬實
    ，其既未將該被脅迫之意思表示撤銷，自仍應受該意思表示拘束，則其抗辯上開
    契約因其係受原告脅迫所訂，從而其無須依該契約履行系爭房地出賣人之義務云
    云，自無可採。
二、按兩造就系爭房地所訂買賣契約第五條及第七條分別約定：被告於原告給付定金
    七十萬元後，有提供印鑑證明書、戶籍謄本、委託書、買賣契約書、土地所有權
    狀、現值申報書、建物所有權狀、監證申請書、監證委託書、投契申報書、建築
    許可證件、房地稅完納收據等文件予原告，及配合協助原告辦理系爭房地所有權
    移轉登記之義務，且應於九十二年二月二十日前將系爭房地移交原告掌管或居住
    ，不得拖延，倘逾期履行，應給付按每日二千元計算之違約金，惟被告於原告給
    付上開定金後，遲未將該等不動產所有權移轉登記予原告，經原告於九十二年三
    月二十六日寄發存證信函催告其應於十日內履行，惟其仍置之不理，復未於九十
    二年二月二十日前將該等不動產移交原告占有使用，依據民法第二百二十九條第
    一項及第二項之規定，其對原告依系爭房地買賣契約所負之前揭二項債務，均已
    陷於給付遲延。則原告依據上開買賣契約約款，請求被告移轉登記系爭房地之所
    有權，並給付自九十二年二月二十日起至其於同年七月一日提起本件訴訟之日止
    ，每日按二千元計算之違約金，合計二十五萬四千元，就違約金部分，另依民法
    第二百三十三條第一項規定，請求被告給付自本件起訴狀繕本送達翌日即九十二
    年七月二十三日起至清償日止，按週年利率百分之五計算之遲延利息，均有理由
    ，皆應准許（按九十二年二月二十日至七月一日共計一百三十二日，以每日二千
    元計算，其總額應為二十六萬四千元，原告請求被告給付之違約金既未逾該數額
    ，自無不可，附此敘明）。
肆、原告就其請求被告給付如本判決第二項所示違約金部分，陳明願供擔保以代釋明
    聲請宣告假執行，核無不合，爰酌定相當擔保金額，准予宣告假執行（按以一訴
    附帶請求其孳息、損害賠償、違約金或費用者，不併算其價額；另計算民事訴訟
    法第三百八十九條第一項第五款規定所命給付之價額是否逾五十萬元，準用關於
    計算訴訟標的價額之規定，民事訴訟法第七十七條之二第二項及第三百八十九條
    第二項分別定有明文。原告提起本件訴訟，係請求被告將系爭房地之所有權移轉
    登記予被告，並附帶為本判決第二項所示之違約金請求，揆諸前揭規定，該違約
    金之請求自不得獨立計算價額，是亦無從因該項命被告所為之給付未逾五十萬元
    ，即根據前引民事訴訟法第三百八十九條第一項第五款規定，依職權宣告假執行
    ，在此一併陳明）。
伍、據上論結，本件原告之訴為有理由，依民事訴訟法第三百八十五條第一項前段、
    第七十八條、第三百九十條第二項，判決如主文。
中      華      民      國    九十二    年      十二      月    四      日
                                臺灣臺中地方法院民事第一庭
~B法      官  鍾啟煒
右為正本係照原本作成
如對本判決上訴，須於判決送達後二十日內，向本院提出上訴狀，同時表明上訴理由
；如已於本判決宣示後送達前提起上訴者，應於判決送達後十日內補具上訴理由，並
按他造當事人之人數附繕本。
中      華      民      國    九十二    年      十二      月    四      日
~B法院書記官


司法院資訊處製作；財團法人民間司法改革基金會備份。
